【裁判字號】    97,訴,606
【裁判日期】    980616
【裁判案由】    違反毒品危害防制條例
【裁判全文】
臺灣嘉義地方法院刑事判決               97年度訴字第606號
公  訴  人  臺灣嘉義地方法院檢察署檢察官
被      告  丁○○
選任辯護人  張蓁騏律師
            張雯峰律師
被      告  甲○○
選任辯護人  嚴庚辰律師
被      告  辛○○
選任辯護人  陳信宏律師
被      告  乙○○
指定辯護人  本院公設辯護人庚○○
上列被告因違反毒品危害防制條例案件，經檢察官提起公訴（97
年度偵字第2948號、第5652號），本院判決如下：
    主  文
丁○○販賣第二級毒品，累犯，處有期徒刑柒年陸月，販毒所得
新臺幣肆仟元沒收，如全部或一部不能沒收，以其財產抵償之，
未扣案行動電話壹支（附掛門號0000000000號）沒收，如全部或
一部不能沒收，以其財產抵償之或追徵其價額；又共同製造第二
級毒品，累犯，處有期徒刑年拾貳年陸月，扣案附表五所示毒品
沒收銷燬之，扣案附表六所示之物沒收。應執行有期徒刑拾玖年
，販毒所得新臺幣肆仟元沒收，如全部或一部不能沒收，以其財
產抵償之，未扣案行動電話壹支（附掛門號0000000000號）沒收
，如全部或一部不能沒收，以其財產抵償之或追徵其價額，扣案
附表五所示毒品沒收銷燬之，扣案附表六所示之物沒收。
甲○○共同製造第二級毒品，處有期徒刑拾貳年，扣案附表五所
示毒品沒收銷燬之，扣案附表六所示之物沒收。
辛○○、乙○○被訴幫助製造第二級毒品部分均無罪。
    犯 罪 事 實
一、丁○○前因施用毒品案件，先經臺灣高等法院臺南分院於民
    國93年5月31日，以93年度上易字第208號判決判處有期徒刑
    1年確定，再經本院於94年1月13日，以93年度易字第254號
    判決判處有期徒刑1年2月確定，上開2罪接續執行，於95年4
    月6日縮短刑期假釋出監，付保護管束，95年9月27日保護管
    束期滿，假釋未經撤銷，所餘未執行之刑，以已執行論而執
    行完畢，詎仍不知悔改，基於販賣甲基安非他命之犯意，由
    丙○○、己○○於97年3月17日17時35分許，持門號0000000
    000號行動電話，與丁○○所使用之門號0000000000號行動
    電話聯繫，以新臺幣（下同）4,000元之代價，在嘉義縣民
    雄鄉頭橋附近之全家便利商店，販賣甲基安非他命1包半錢
    予丙○○與己○○1次。
二、丁○○復於97年3、4月間某日，與甲○○共同基於製造甲基
    安非他命之犯意聯絡，由甲○○提供高雄縣鳥松鄉夢裡村夢
    祥巷1之42號住處作為製毒處所，丁○○負責購買製造原料
    及器具，共同先將製造甲基安非他命之原料麻黃浸泡附表
    三之一編號3氯仿，倒入亞硫醯二氯（未扣獲），以附表一
    之一編號22攪拌筒、編號25攪拌棍攪拌，並加入附表三之一
    編號2鹽酸以控制酸鹼值，產生氯假麻黃，加入乙醚，去
    除水分後再用丙酮清洗後，放入附表一之一編號19漏斗、編
    號17濾紙過濾，並以附表三之一編號6抽水馬達增加過濾速
    度（鹵化階段），將殘留在濾紙上之白色氯假麻黃放置在
    密閉容器（類似附表三之一編號4之三頸燒瓶），加氯化鈀
    及硫酸鋇等催化劑，再加緩衝劑如醋酸或醋酸鈉（均未扣獲
    ），加入氫氣攪拌，產生如同附表一之一編號5至6之液態甲
    基安非他命，即俗稱黑水、鹵水（氫化階段），後再將鹵水
    ，以附表一之一編號20紅外線休閒爐或附表二之一編號8加
    熱器等加熱器具加熱，加入附表二之一編號2、3之食鹽，再
    以濾紙過濾，放到冰箱或室溫中結晶，復將結晶物予以脫水
    風乾（純化階段），即製得如附表一之一編號1至3、附表二
    之一編號1所示之甲基安非他命，並使用附表一之一編號10
    至16、18、21、23、24、26、27、28、附表二之一編號4至8
    、附表三之一編號5、7、8所示之工具，以此方式製造甲基
    安非他命1次。
三、嗣經宜蘭縣政府警察局、宜蘭縣政府警察局宜蘭分局、內政
    部警政署刑事警察局、高雄市政府警察局、嘉義縣警察局、
    行政院海巡署海洋巡防總局等專案小組人員於97年4月25日1
    8時許，在高雄縣鳳山市○○路○段267巷巷口以現行犯逮捕
    辛○○，並扣得其攜帶如附表三之一、之二所示之物；在高
    雄縣鳳山市○○路○段267巷70弄8號查獲丁○○，並得其同
    意在其住處及使用車牌號碼SA-1828號自小客車扣得附表二
    之一、之二所示之物；復在高雄縣鳥松鄉夢裡村夢祥巷1之
    42號查獲甲○○，得其同意在上址搜索扣得附表一之一、之
    二所示之物，而悉上情。
四、案經宜蘭縣警察局及嘉義縣警察局報請嘉義地方法院檢察署
    檢察官偵查起訴。
    理  由
壹、程序事項
一、按被告以外之人於審判外之言詞或書面陳述，除法律有規定
    者外，不得作為證據；而於偵查中向檢察官所為之陳述，除
    顯有不可信之情況者外，得為證據，刑事訴訟法第159條第
    1項、第159條之1第2項分別定有明文。本案證人己○○、丙○○於偵查中經具結所為證言，對被告丁○○；證人丁○○
    、甲○○、辛○○於偵查中具結之證述對其餘被告而言，固
    屬被告以外之人於審判外之言詞陳述，惟均係於自由意志下
    所為陳述，並經檢察官告知刑事訴訟法第181條之得拒絕證
    言情形後具結，復無顯不可信之情形，依刑事訴訟法第159
    條之1第2項規定，自應有證據能力。至於證人丁○○、甲○○、辛○○、乙○○於偵查中，以被告身分接受檢察官訊問
    ，並未以證人身分，告以具結意義後接受訊問部分，依刑事
    訴訟法第158條之3規定，其於偵查中之供述，對其餘共同被
    告而言，無證據能力。另被告甲○○之選任辯護人爭執證人
    丁○○、辛○○於警詢之證述、被告辛○○之選任辯護人爭
    執證人丁○○、甲○○於警詢之證述，係被告以外之人在審
    判外之陳述，無證據能力，原則上固不得以之直接作為認定
    犯罪事實與否之證據，但仍得作為彈劾證據，併此敘明。
二、又訊問被告時應全程連續錄音，必要時並應全程連續錄影，
    但有急迫情況，且經記明筆錄者，不在此限；筆錄內所載之
    被告陳述與錄音或錄影之內容不符者，除有前項但書情形外
    ，其不符之部分，不得作為證據，刑事訴訟法第100條之1第
    1、2項定有明文。所謂未全程連續錄音，其情形包含自公權
    力拘束（如逮捕、拘提等）之時起即未錄音；筆錄記載之詢
    問時間較長，而實際錄音之時間較短；錄音內容含混雜亂而
    難聽辨；筆錄部分內容因操作失當而遭消音或覆蓋，及錄音
    內容中間或部分有暫停錄音等各情形在內。考其立法目的，
    在於建立詢問筆錄之公信力，旨在輔助筆錄之不足，並擔保
    詢間程序之合法正當，亦即在擔保被告對於詢問之陳述，係
    出於自由意思及筆錄所載內容與其陳述相符，如被告之陳述
    係基於自由意思而非出於不正之方法，且其陳述與事實相符
    ，縱令對之詢問時未經全程錄音，或事後無法提出錄音帶以
    供法院勘驗比對，致公務員實施詢問程序不無瑕疵，惟仍難
    謂其供述之筆錄，絕對不具證據能力（最高法院93年度臺上
    字第1721號、第4525號判決意旨參考）。
(一)被告乙○○辯稱：於97年4月24日警詢時並未陳述「或是叫
    我開車掩護他回家拿」、「之前都在他家製作」等語，即此
    部分不利丁○○之證述，是否有證據能力，查該次詢問，係
    宜蘭縣政府警察局警員借用嘉義縣警察局刑警大隊偵訊室，
    但因直接將被告乙○○帶往嘉義地方法院檢察署複訊，並未
    將錄音帶隨之移送，目前亦已無留存乙情，此有臺灣嘉義地
    方法院檢察署公務電話紀錄單1紙在卷可稽（見偵查卷二第
    116頁），已無錄音資料可資比對，然佐諸其於偵查中係供
    承：看過丁○○有製造快完成毒品，他說要等待結晶等語（
    見本院卷二第138頁），於本院審理時則證稱：在丁○○嘉
    義縣民雄鄉東湖村東勢湖111號住處看到燒杯裝著褐色液體
    ，猜想應該是安非他命半成品，丁○○並未告知等語（見本
    院卷二第49、58、59頁），即其上開於警詢之供述，與其後
    於偵查或本院審理之證詞，情節並未有太大差異，又其於本
    院審理時自承：警詢、偵查時係出於自由意志之陳述，警方
    、檢察官並無以不正方法取供等語（見本院卷三第161頁）
    ，即無警方係違法取證所得，雖無錄音錄影，而有程序上之
    瑕疵，然仍應認有證據能力，至於有無證明力，則為下述實
    體認定之問題。
(二)另依被告丁○○於97年4月26日9時30分許在宜蘭縣政府警察
    局刑警大隊偵二隊警詢時之筆錄記載：「問：警方提示97年
    3月17日19時35分0000000000與0000000000通話內容是談何
    事？答：是綽號阿如要向我購買安非他命半兩的意思」等語
    （見警卷第6頁），然經勘驗製作該次錄音譯文，本段訊問
    以下（包括本段）之訊問錄音錄影即中斷，此有譯文1份在
    卷可稽（見偵二卷第107頁），此等錄音瑕疵係出現在與認
    定被告究有無本件販賣甲基安非他命犯行之問答上，被告於
    本院審理時否認上情，並執以：警詢時毒癮發作云云，查丁○○於97年4月26日9時許因急性咽喉炎、海洛因之意外中毒
    等症狀，至財團法人蘭陽仁愛醫院（下稱蘭陽仁愛醫院）門
    診接受治療，此有該院98年1月5日仁醫字第98002號函檢送
    之門診病歷紀錄乙份附卷可佐（見本院卷三第4至5頁），雖
    丁○○於門診後即接受警方之詢問，然警方於開始詢問時即
    與之確認經醫生診治後情況回復等情（見警卷第2頁；譯文
    見偵二卷第102頁），且丁○○對於警方問及是否與甲○○
    共同製造毒品等不利於己之詢問，均予以否認，尚且供陳係
    甲○○在製造毒品，顯見其前揭就醫後，情況尚非不得接受
    訊問，並未影響其應訊能力，輔以其自承：警詢時未遭受強
    暴、脅迫等不自由陳述之情形等語（見本院卷三第161頁）
    ，是其前揭陳述係基於自由意思而非出於不正之方法，且其
    陳述與事實相符（詳見下述），為認定本件犯罪所必要，雖
    詢問時未經全程錄音，致警方實施詢問程序不無瑕疵，惟其
    供述之筆錄，仍應認具證據能力。
三、另通訊監察錄音之譯文，僅屬依據監聽錄音結果予以翻譯之
    文字，固具文書證據之外觀，惟實際上仍應認監聽所得之錄
    音帶或光碟，始屬調查犯罪所得之證物；刑事訴訟法第165
    條之1第2項所稱之證物，如其蒐證程式合法，並經合法調查
    ，自具證據能力。因此檢察官如提出通訊監察錄音之譯文為
    其證據方法，實乃以其監聽所得之錄音帶或光碟，為調查犯
    罪所得之證物，法院本應依刑事訴訟法第165條之1所列之方
    法調查，以判斷該錄音帶或光碟是否與通訊監察錄音之譯文
    相符。而監聽錄音製作之譯文，雖通常為偵查犯罪機關單方
    面製作，然若被告或訴訟關係人對其真實性並無爭執，經法
    院於審判期日提示譯文供當事人辨認、表示意見並為辯論者
    ，程式自屬適法（最高法院95年度臺上字第295號、94年度
    臺上字第4665號判決要旨參照)。查本案卷內之上開電話監
    聽，取證程序未見違法情事，依法取得監察指揮書（本院卷
    三第11至29、31至32頁），而警方依監聽錄音所製作之譯文
    ，經本院提示予公訴檢察官、被告及其辯護人後，迄言詞辯
    論終結前均無異議，則依上開說明，本案卷內通訊監察譯文
    自具證據能力。
四、本件係員警於97年4月25日18時許在高雄縣鳳山市○○路○
    段267巷70弄巷口處，因丁○○係通緝犯而逮捕，並經其同
    意，帶同前往租住之高雄縣鳳山市○○路○段267巷70弄8號
    居所及使用之車牌號碼SA-1838號自小客車搜索，分別查獲
    附表二之一、之二所示物品；另經辛○○之陳述，前往高雄
    縣鳥松鄉夢裡村夢祥巷1之42號之甲○○住處，並經其同意
    ，在屋內搜得附表一之一、之二所示物品，此有自願搜索同
    意書、搜索扣押筆錄、扣押物品目錄表等件在卷可稽（見偵
    一卷第16至19頁背面、30至34頁），另警方持依法向本院聲
    請核發之搜索票，於97年4月24日18時20分許至嘉義縣民雄
    鄉秀林村林子尾47號之12乙○○住處執行搜索，並於97年4
    月28日17時許，在乙○○帶同下，依其供述在嘉義市台林橋
    下起出附表四所示物品，並於97年5月22日11時30分許偕同
    丁○○至現場指認，此有丁○○警詢筆錄、指認照片等件附
    卷可參（見偵二卷第7至14頁）。據此，本件如附表一之一
    、之二、附表二之一、之二、附表四所示之物，均係經合法
    搜索扣押程序所得，有證據能力，可作為本案證據。
五、再者，搜索係採令狀主義，應用搜索票，由法官審查簽名核
    發之，目的在保護人民免受非法之搜索、扣押。惟因搜索處
    分具有急迫性、突襲性之本質，檢察官、檢察事務官、司法
    警察（官）難免發生時間上不及聲請搜索票之急迫情形，故
    刑事訴訟法第130條規定附帶搜索、第131條規定緊急搜索、
    第131條之1規定同意搜索，乃無搜索票而得例外搜索之，稱
    為無票搜索。上開附帶搜索之範圍，以被告或犯罪嫌疑人之
    身體、隨身攜帶之物件、所使用之交通工具及其立即可觸及
    之處所為限，如逾此立即可觸及之範圍而逕行搜索，即係違
    法搜索（最高法院96年度臺上字第5184號判決要旨可資參照
    ）。本案依警卷、偵查卷內之資料，固無搜索辛○○之搜索
    票，惟證人即警員戊○○於本院審理時具結證稱：監聽到丁○○有製造安非他命之嫌疑，知道丁○○去高雄，辛○○帶
    一些東西去給丁○○，才去現場埋伏，當場以現行犯逮捕辛○○等語（見本院卷二第143至144、157頁），而本件警方
    確依法監聽丁○○使用之門號0000000000號行動電話，於97
    年4月25日15時1分45秒許監聽辛○○使用之門號0000000000
    號行動電話，通話內容談及「連箱子抱過去」等語，此有本
    院通訊監察書、監聽譯文各1份在卷可按（見偵一卷第63頁
    ；本院卷三第31、32頁），又因警方已掌握丁○○販賣、製
    造毒品罪嫌，再憑前揭情資，認係欲交付有關犯罪之物品，
    因而於97年4月25日18時許在高雄縣鳳山市○○路○段267巷
    70弄巷口埋伏，並於辛○○交付該箱物品時，以現行犯身分
    予以逮捕，再依刑事訴訟法第130條之規定對被告辛○○之
    身體、隨身攜帶之物件及所使用之交通工具進行附帶搜索，
    扣得附表三之一、之二所示物品，是扣案附表三之一、之二
    所示之物既為警方依前揭法律規定取得，復無證據顯示員警
    以強制力取得，與辛○○是否同意搜索無涉，故本件搜索並
    未違背法定程式，扣案如附表三之一、二所示之物，自均有
    證據能力，辛○○之選任辯護人執以無搜索同意書而扣押不
    合法等情，容有誤會。
六、至於卷附宜蘭縣政府警察局送請內政部警政署刑事警察局鑑
    定之毒品鑑定書（見偵二卷第35、36頁），係司法警察機關
    囑託內政部警政署刑事警察局所為之鑑定，由於司法警察機
    關調查中之案件，或有量大或急迫之情形，為因應實務之現
    實需求，認為當然有鑑定之必要者，基於檢察一體原則，得
    由該管檢察長對於轄區內之案件，以事前概括選任鑑定人或
    囑託鑑定機關（團體）之方式，俾便轄區內之司法警察官、
    司法警察對於調查中之此類案件，得即時送請事前已選任之
    鑑定人或囑託之鑑定機關（團體）實施鑑定，業經法務部92
    年9月1日法檢字第0920035083號函釋在案。以該鑑定人或鑑
    定機關（團體）亦應視同受承辦檢察官所選任或囑託而執行
    鑑定業務，其等出具之書面鑑定報告應屬刑事訴訟法第206
    條所定之傳聞例外，而具有證據能力（有最高法院96年度臺
    上字第2860、5298號判決意旨可參）。是前揭鑑定書，係由
    查獲各該扣押物之宜蘭縣政府警察局依轄區檢察署檢察長之
    概括授權，送請內政部警政署刑事警察局實施鑑定，揆諸刑
    事訴訟法第159條第1項立法理由說明與同法第206條第1項規
    定，有證據能力。又卷附內政部刑事警察局97年10月16日刑
    鑑字第0970134377號函、97年10月31日刑鑑字第0970151711
    號函2份（見本院卷一第226至228頁），本質上雖係鑑定人
    員於審判外之書面陳述，然此係因本院囑託鑑定，其等依刑
    事訴訟法第206條第1項規定提出書面報告，屬刑事訴訟法第
    159條第1項「被告以外之人於審判外之言詞或書面陳述，除
    法律有規定者外，不得作為證據。」，所稱「法律有規定者
    」之例外情形，即具有證據能力。至於蘭陽仁愛醫院98年1
    月5日仁醫字第98002號函檢送之丁○○病歷（見本院卷三第
    4至5頁），係本院囑託醫生就被告就診情形而為說明，該份
    病歷係醫生所為，應無虛妄情事而具高度可信性，屬刑事訴
    訟法第159條之4第3款所稱之其他於可信之特別情況下所製
    作之文書，亦應有證據能力。
七、末按被告以外之人（包括證人、鑑定人、告訴人、被害人及
    共同被告等）於審判外之陳述雖不符刑事訴訟法第159條之1
    至之4等4條之規定，而經當事人於審判程序同意作為證據，
    法院審酌該言詞陳述或書面陳述作成時之情況，認為適當者
    ，亦得為證據；當事人、代理人或辯護人於法院調查證據時
    ，知有刑事訴訟法第159條第1項不得為證據之情形，而未於
    言詞辯論終結前聲明異議者，視為有前項之同意，同法第15
    9條之5定有明文。立法意旨在於傳聞證據未經當事人之反對
    詰問予以核實，原則上先予排除。惟若當事人已放棄反對詰
    問權，於審判程序中表明同意該等傳聞證據可作為證據；或
    於言詞辯論終結前未聲明異議，基於尊重當事人對傳聞證據
    之處分權，及證據資料愈豐富，愈有助於真實發見之理念，
    且強化言詞辯論主義，使訴訟程序得以順暢進行，上開傳聞
    證據亦均具有證據能力。查公訴檢察官、被告丁○○及其選
    任辯護人對於同案被告甲○○、辛○○、乙○○、己○○、
    丙○○於警詢之證述、被告乙○○及其指定辯護人對於同案
    被告丁○○、甲○○警詢之證述，均未就上述證據資料有合
    於刑事訴訟法第159條第1項不得為證據之情形，而於本院言
    詞辯論終結前聲明異議，另對於本件判決所引用之其餘文書
    證據（如下述），亦均未聲明異議，本院復審酌相關證人證
    述筆錄製成、文書卷證資料取得，並無證據顯示有何違背程
    序規定情事，依據上述之說明，均應具有證據能力。
八、至於卷附蒐證光碟拍攝之照片、勘驗扣押物品照片、現場照
    片等件（見偵二卷第7至10、128至139頁；本院卷三第105至
    110頁，光碟附於偵一卷第163頁證物袋），係以科學、機械
    之方式，對於所拍攝內容所為忠實且正確之記錄，性質上並
    非供述證據，亦無刑事訴訟法第159條第1項規定之適用，併
    以說明。
貳、實體事項
一、有關丁○○販賣甲基安非他命部分
(一)證人己○○於警詢時證述：97年3月間以行動電話000000000
    0號行動電話撥打丁○○使用之0000000000號行動電話購買
    甲基安非他命，在嘉義市○○街金石金城大廈前交付，價格
    4,000元等語（見警卷第11頁），於偵查中具結證陳前詞外
    ，並補充：在嘉義市○○街、博愛路附近五顯帝廟旁之金石
    金城大樓，與丙○○一同前往，由丙○○以行動電話跟丁○○聯絡，錢2人一起出，買回來一起施用等語（見偵二卷第9
    5至96頁），復於本院審理時證稱：卷附97年3月17日17時35
    分許之通訊監察譯文確實係與丁○○購買毒品之通話等語（
    見本院卷二第84頁），證人丙○○於警詢時證述：97年3月
    份向丁○○購買，以父親詹宗和之門號0000000000號行動電
    話撥打聯絡，價格4,000元，均係由伊以電話聯絡後，己○○開車搭載至與丁○○約定之地點購買毒品等語（見警卷第
    14至15頁），於偵查中具結除證稱前詞外並補充：在嘉義市
    ○○街、博愛路附近五顯帝廟旁之金石金城大樓外，與己○○一同前往，錢2人一起出，買回來一起施用等語（見偵二
    卷第98至99頁），復於本院審理時證稱：譯文所示火車站那
    次就是頭橋那次等語（見本院二卷第111頁），並有指認紀
    錄表2份附卷可佐（見警卷第17、18頁），又警方依法監聽
    丁○○（A）使用之門號0000000000號行動電話，於97年3月
    17日19時35分許，丙○○（B）以其使用門號0000000000號
    行動電話撥打丁○○使用之門號，其通話內容：「B：你起
    床囉，不是說要見面，我在我家這邊。A：要怎樣。B：一樣
    啊，我錢都收好了，我要做個人家的，我先拿半個，價錢一
    樣嗎？A：嗯，要等一下。」；於同日20時55分許，則由丁○○撥打電話予丙○○，通話內容：「A：我要去火車站，
    看你要不要過來。B：…如果你要試試看那個，我就要先去
    拿。A：要試也可以啊。」；同日21時6分許，丁○○撥打電
    話予丙○○，通話內容：「A：我在趕時間，不然你到頭橋
    找我。」；同日21時35分則為丙○○撥打電話予丁○○，通
    話內容則為：「B：你到夜市了嗎？A：要往二高這邊有1間
    全家。B：好」等語，此有本院97年度聲監字第115號通訊監
    察書、監聽譯文各乙份存卷堪據（見警卷第19、20、22至23
    頁），再者，己○○與丙○○均有施用毒品之前案紀錄，此
    有該2人之臺灣高等法院被告前案紀錄表各1份附卷為按（見
    本院卷一第93至96頁），足為與上開證人之證詞相互映證，
    而認其等證述係指於97年3月17日下午5時35分許，丁○○丙○○、己○○以上開行動電話聯繫後，丁○○即以4,000元
    之代價，在嘉義縣民雄鄉頭橋附近之全家便利商店，販賣重
    量半錢之甲基安非他命1包1次予己○○、丙○○，應屬無疑
    。
(二)至於被告丁○○於本院審理時否認上情，並執以：警詢時毒
    癮發作云云，然依其於97年4月26日9時30分許在宜蘭縣政府
    警察局刑警大隊偵二隊警詢時之筆錄記載：「問：警方提示
    97年3月17日19時35分0000000000與0000000000通話內容是
    談何事？答：是綽號阿如要向我購買安非他命半兩的意思。
    」等語（見警卷第6頁），雖經製作譯文而勘驗該次錄音，
    本段訊問以下（包括本段）之訊問錄音錄影中斷，又丁○○
    於97年4月26日9時許因急性咽喉炎、海洛因之意外中毒等症
    狀，至蘭陽仁愛醫院門診接受治療，此有該院98年1月5日仁
    醫字第98002號函檢送之門診病歷紀錄乙份附卷可佐（見本
    院卷三第4至5頁），即丁○○於門診後旋即接受警方之詢問
    ，然綜觀該次警詢，丁○○對於係甲○○交付查扣物品，並
    未製造毒品等有利於己之應答，顯無障礙，縱於警詢筆錄製
    作過程係略有毒癮發作之情形，尚不得遽認其有遭受不正取
    供及供述不具任意性之情事，自得就其供詞可信為真實之部
    分，採為認定事實之證據，即丁○○事後翻異前詞，顯為卸
    責，難以採信。另公訴意旨雖記載販賣毒品地點予己○○、
    丙○○係在嘉義市五顯帝廟旁，然依前揭證人之證述及監聽
    譯文所示，交付毒品地點應係在嘉義縣民雄鄉頭橋附近之全
    家便利商店，公訴意旨之記載容有誤會，併以指明。
(三)又甲基安非他命毒品物稀價昂，取得不易，且為政府嚴予查
    緝之違禁物，販賣者刑責甚重，若無利可圖，衡情應無甘冒
    被重刑之危險而交付他人，且施用毒品者因取得毒品所需費
    用甚鉅，而施用毒品往往造成精神萎靡等情，無法正常工作
    ，其吸毒之經濟來源除以其他不法方法之犯罪所得外，有些
    則鋌而走險以販毒所得來維持。經查，被告丁○○本身即有
    施用毒品之惡習，為法院多次判處罪刑確定，此有臺灣高等
    法院被告前案紀錄表附卷可稽，且丁○○於97年2月5日因違
    反毒品危害防制條例案件，經臺灣嘉義地方法院檢察署發布
    通緝，此亦有臺灣高等法院通緝記錄表1份存卷為佐，並未
    再從事板模工作，亦據其供承在卷（見本院卷三第162頁）
    ，則其藉由販賣毒品營利所得支付所需，與常情並無違背，
    堪認本件被告在主觀上應有販賣毒品藉以營利之意圖，客觀
    上亦確有賣毒營利之事實，要可認定。
(四)綜上所述，被告丁○○販賣甲基安非他命予己○○、丙○○
    1次，獲利4,000元等情，要屬無疑，丁○○於警詢部分之自
    白與事實相符，其於本院審理翻異前詞，顯難採信，此部分
    犯罪事證明確，應予依法論科。
二、有關被告丁○○、甲○○共同製造甲基安非他命部分
(一)訊據被告丁○○、甲○○，2人均坦承彼此相識，丁○○會
    至甲○○高雄縣鳥松鄉夢裡村夢祥巷1之42號住處等情，然
    均矢口否認有何製造毒品犯行，丁○○辯稱：交付辛○○之
    物品係甲○○所有，附表二之二編號1不明粉末1包、附表二
    之一編號8加熱器1台、另2支玻璃管、化學藥劑均係甲○○
    囑其購買，又吩咐其購買氫氧化鈉（起訴書附表C編號3誤載
    為氫氣化鈉）、酒石酸、鐵粉，並書寫在查扣之便條紙上，
    並未與甲○○共同製造毒品云云，被告甲○○則以：在住處
    查獲之器具均係丁○○拿來放置，並不知道何用，曾在住處
    將劣質甲基安非他命加工製成純度較純之甲基安非他命，不
    識字即無製造毒品之知識云云置辯，然查：
１、本件警方依法監聽丁○○使用之門號0000000000號行動電話
    ，根據通訊監察監內容，於97年4月25日18許在高雄縣鳳山
    市○○路○段267巷70弄巷口，將辛○○以現行犯逮捕，並
    在其身上查扣欲交還丁○○，內裝附表三之一、三之二編號
    1所示物品之紙箱，亦查獲丁○○，復經丁○○之同意，搜
    索其高雄縣鳳山市○○路○段267巷70弄8號居處及車牌號碼
    SA-1828號自小客車，於屋內及自小客車上分別扣得附表二
    之一、之二所示之物，另經辛○○之供述，前往高雄縣鳥松
    鄉夢裡村夢祥巷1之42號甲○○住處，得其同意執行搜索，
    扣獲附表一之一編號1至3所示甲基安非他命3包、編號9所示
    含有甲基安非他命之風乾托盤1個、編號4至6所示含有甲基
    安非他命製造原料麻黃成分之半成品3瓶、製造甲基安非
    他命所需之酒石酸、活性碳、酒精、並有製造工具如蒸餾瓶
    、燒杯、濾紙等物，此有自願搜索同意書、內政部警政署刑
    事警察局搜索扣押筆錄、扣押物品目錄表、內政部警政署刑
    事警察局鑑定之毒品鑑定書在卷可憑（見偵一卷第16至19、
    30至34頁；偵二卷第35、36頁）。
２、對於上述含甲基安非他命成分液體之製程，鑑定證人即宜蘭
    縣政府警察局刑事鑑識科警員壬○○於本院98年4月29日審
    理時到庭具結證述：製造甲基安非他命方式，除鹵化、氫化
    、純化之3階段方式外，另有較簡單之紅磷法，惟本件查獲
    之器材，與紅磷法不太一樣，應係所謂之3階段製法，第1階
    段鹵化過程，係以麻黃素（Ephedrine，指麻黃，下稱麻
    黃），第1要加入氯仿（附表三之一編號3），第2要加入
    亞硫醯二氯，加入之後會產生惡臭，通常會查獲是因為產生
    此惡臭，用乙醚及丙酮萃取攪拌後就產生氯假麻黃，又製
    毒過程要控制酸鹼值，有時候會用鹽酸（附表三之一編號2
    ），但不一定會用到，蒸餾瓶等算是器材，將氯假麻黃，
    放入漏斗加濾紙過濾，殘留在濾紙上為白色氯假麻黃，此
    動作通常會做好幾次，此階段現場主要是1個桶子及攪拌器
    ，還有漏斗、濾紙，底下會接管子，會有1個抽氣馬達，增
    加過濾速度；第2階段是氫化階段，通常會把氯假麻黃放
    在密閉式容器，類似查扣之三頸燒杯（即附表三之一編號4
    ），有1個接頭，其中一端通氫氣，在通氫氣之前必須要加
    催化劑，催化劑是氯化鈀及硫酸鋇，有時候會加一點鎳，再
    加緩衝劑如醋酸或醋酸鈉，經過充分攪拌之後，量多產生之
    壓力較大，若量少，則壓力就比較不大，即製作之量少，不
    需要高壓反應爐，製毒現場若查扣鋼瓶反應爐，應屬大量製
    造，此階段製造出來即為液態甲基安非他命，俗稱黑水、鹵
    水或黑油；最後階段為純化階段，把鹵水加熱再加入食鹽，
    放到冰箱裡面結晶，結晶之上層就是甲基安非他命，現場會
    看到加熱器具，例如鍋子、瓦斯爐，只要可以加熱即可，加
    熱後放入冷凍庫作結晶，要有器皿，例如盤子等物，有時候
    會把雜質濾掉，會使用濾紙，也可以放置在室溫中結晶等語
    （本院卷三第67至69頁），以本件附表一之一編號4至6所示
    之含甲基安非他命成份液體之鑑定結果，其中編號4為淡黃
    色液體，檢驗出第4級毒品麻黃成分、編號5之褐色液體，
    編號6之白色液體，內均混有白色結晶，亦均檢出甲基安非
    他命及麻黃成分（檢驗數量及純質淨重等情詳見附表備註
    欄之記載），又附表一之一編號1至3之白色晶體3包，驗出
    甲基安非他命、麻黃成分，附表二之一編號1之淡黃色粉
    末則檢出甲基安非他他命、麻黃成分（檢驗數量及純質淨
    重等情見附表備註欄之記載），此有內政部警政署刑事警察
    局97年6月11日刑鑑字第0970064374號鑑定書1份在卷為憑（
    見偵二卷第35至36頁），即在甲○○住處查扣之甲基安非他
    命結晶數量為（驗前）共計114.94公克，至於液體部分，其
    中1瓶無甲基安非他命成分，而僅有製造甲基安非他命之先
    驅原料麻黃成分，另2瓶已有結晶，且亦有甲基安非他命
    成分，顯見已有前揭證人所述第2、3階段之氫化、純化階段
    之進程成果，雖本件未扣得鑑定證人所稱製造氫化過程所需
    之氫氣瓶、氫化反應爐等耐高壓或高溫之設備，致無法明確
    判定具體製造過程，但已足認扣案如附表一之一編號1至6、
    附表二之一編號1所示之甲基安非他命、含甲基安非他命成
    分之液體為製程當中待結晶化之甲基安非他命製品，參諸毒
    品危害防制條例第2條第1項及第2項第3款之規定，同條例所
    稱毒品，指具有成癮性、濫用性及對社會危害性之麻醉藥品
    與其製品及影響精神物質與其製品，甲基安非他命列為第2
    級毒品，而毒品危害防制條例所稱毒品，並不以可供直接施
    用者為限，本件附表一之一編號5、6所示含甲基安非他命成
    分之液體，其驗前純質淨重分別達51.42公克、97.75公克，
    以之與甲基安非他命結晶物相較，僅不便直接燃燒施用，惟
    仍具有第2級毒品甲基安非他命製品之屬性，並無疑義。
３、再就本件扣案附表一之一、附表二之一、附表三之一所示甲
    基安非他命、含甲基安非他命成分褐色液體及所示製造甲基
    安非他命使用工具與製造原料麻黃等物之查獲情形，證人
    即宜蘭縣警察局刑事警察大隊偵查佐戊○○於本院97年12月
    23 日審理時到庭具結證稱：依監聽掌握辛○○、丁○○之
    線索後，查獲辛○○，並由其帶領前往製毒師傅所在之現場
    ，即甲○○住處，查獲之毒品包裝即如卷附照片所示，又該
    處較為偏僻，也很凌亂。在現場之其他人均有施用毒品前科
    ，現場之器具及工具係在使用中之狀態，又扣到器具依經驗
    判斷應為製毒所用等語（見本院卷二第144、149、153、156
    頁），另又有蒐證光碟1片存卷可稽，另證人壬○○亦證稱
    ：現場查扣之器材，就製毒之第1、2階段，尚有不足，但第
    3階段則已足夠，嫌犯通常會分成3個地方製造，查緝現場以
    第3階段居多等語（見本院卷三第68、71頁），綜合證人之
    證詞，就本件扣押物品：（１）設備部分：可使用在「鹵
    化」階段器具，如附表一之一編號17濾紙、編號19漏斗、編
    號22 攪拌筒、編號25攪拌棍、附表三之一編號6抽水馬達、
    編號7鐵條、編號8固定器；使用在「純化」階段器具，如
    附表一之一編號10磅秤、編號11酒精、編號12蒸餾瓶、編號
    13燒杯、編號14石棉濾網、編號15濾網、編號16電池比重計
    、編號18N95口罩、編號20紅外線休閒爐、編號21研磨機、
    編號23勺子、編號24溫度計、編號26長筷子、編號27連接管
    ；附表三之一編號4蒸餾瓶、編號5冷凝管、附表二之一編號
    5攜帶型瓦斯爐、編號6瓦斯噴嘴、編號7瓦斯瓶、編號8加熱
    器；（２）化學藥劑部分：使用在「鹵化」階段之化學藥
    劑有：附表一之一編號4至5均檢出之毒品先驅原料「麻黃
    」成分、附表三之一編號2鹽酸、編號3氯仿；使用在「氫
    化」階段化學藥劑有：附表一之一編號6及附表三之一編號1
    之鹵水（含甲基安非他命、毒品先驅原料「麻黃」成分）
    、附表一之一編號8活性碳；使用在「純化」階段之化學
    藥劑有：附表二之一編號2、3氯化鈉（俗稱鹽）；附表三之
    一編號2鹽酸，此亦有內政部刑事警察局97年10月16日刑鑑
    字第0970134377號鑑定書、宜蘭縣政府警察局97年8月4日警
    刑偵三字第0971107328號函檢送之現場勘查報告各乙份附卷
    可憑（見偵二卷第122、127頁；本院卷一第228頁），足認
    本案扣案之相關化學藥品及器具，確已可供第2級毒品甲基
    安非他命之鹵化、氫化及純化階段「製造」所需，又在甲○○住處扣獲附表一之一編號1至3均檢出甲基安非他命、先驅
    原料麻黃等成分，且均呈白色結晶體；附表一之一編號9
    風乾拖盤上之白色結晶亦檢出甲基安非他命、毒品先驅原料
    麻黃等成分，在丁○○住處查獲附表二之一編號1之淡黃
    色粉末亦檢出甲基非他命、毒品先驅原料麻黃等成分，均
    如前述，已徵製造毒品甲基安非他命已進行至後段純化結晶
    步驟，自堪認其等2人業已完成上開甲基安非他命全部製造
    過程，而已共同製造甲基安非他命既遂。
４、證人辛○○於偵查中具結證稱：去過高雄縣鳥松鄉夢裡村夢
    祥巷1之42號，看到「老的」在煮東西，他說是安非他命，
    「老的」即是甲○○，係丁○○說甲○○與伊認識，帶伊至
    上址，甲○○發現認錯人等語（見偵一卷第111頁），又於
    本院審理時具結證稱：丁○○帶伊至鳥松鄉上址，他們把安
    非他命放在桌上，要伊試試看有沒有味道，知道安非他命味
    道等語（見本院卷二第27頁），而證人丁○○亦於偵查中具
    結證述：有帶辛○○至上址，本來以為辛○○認識甲○○，
    但發現並不認識等語（見偵二卷第50頁），可證辛○○確實
    經由丁○○之帶領，至甲○○居住之上址，並看到甲○○在
    現場「煮東西」，再衡以被告甲○○於97年4月26日警詢時
    供陳：在住處將購買劣質之甲基安非他命加水稀釋，用燒杯
    放在石綿濾網上面，以火燒烤成為鹵水，擱置幾日後，再放
    置風乾托盤上風乾後至結晶體，即變成甲基安非他命毒品，
    與丁○○係朋友，到高雄時均會到住處居住，為警查獲之十
    幾天前自己在家中製造甲基安非他命，供自己施用，扣得甲
    基安非他命成品及半成品，係由住處之工具製造提煉等語（
    見偵一卷第27至28頁），其於偵查中亦辯稱：購買不好之甲
    基安非他命回來加工等語（見偵一卷第115頁），顯見辛○○所證稱在上址看到甲○○「煮東西」，應係甲○○所陳稱
    之前開情節，要屬無疑。至於甲○○於本院審理時改辯稱：
    看到丁○○在伊住處加工甲基安非他命，警方問話時很大聲
    云云（見本院卷一第134頁），本院審酌甲○○於警詢、偵
    查中並未遭受訊問者施以強暴、脅迫等任何不自由陳述之情
    形，業據其坦承在卷（見本院卷三第161頁），況甲○○於
    74 年間起，即因票據法、違反槍砲彈藥刀械管制條例、麻
    醉藥品管理條例等案件，為警查辦，並經檢察官追訴，此有
    臺灣高等法院被告前案紀錄表乙份存卷為憑，即已有接受警
    察、檢察官訊問之經驗，執以警方詢問時很大聲云云，無從
    為其有利之認定，亦難認其於警詢之供詞有何不自由陳述之
    情，是其前揭於警、偵訊不利於己之供述，應為可採，至本
    院審理時所執辯解，顯將責任全推卸於同案被告丁○○，而
    無憑信。對於現場查扣之物品，甲○○於警詢時先辯稱：住
    處查獲物品均為丁○○所有等語（見偵一卷第27頁），偵查
    中則又供稱：住處查獲之甲基安非他命半成品係伊所有，甲
    基安非他命3包（114公克）係以3萬元購得，至於查扣工具
    為丁○○所有，丁○○並告知跟別人買不好之甲基安非他命
    ，用水洗一洗，加入鹽，用火燒烤，就可以結晶，最近幾天
    才開始燒烤等語（見偵一卷第115至117頁），復於本院審理
    時又辯解：查獲物品均為丁○○所有，毒品亦係丁○○所有
    ，為其所施用等語（見本院卷一第134頁），對於在住處扣
    案之毒品為其所有抑或丁○○所有，前後供述不一，衡諸常
    情，甲○○理應知悉持有甲基安非他命為法所禁止，若確非
    其所有，應不致坦承係其所有，再者，高雄縣鳥松鄉夢裡村
    夢祥巷1之42號處所，既為甲○○所居住，亦據其坦承無訛
    ，則對於屋內之物品有實力支配應屬常態，已徵甲○○上開
    辯詞，無非係為掩飾在住處查獲之甲基安非他命成品係其製
    造之毒品成品及半成品，不足採信。
５、至於丁○○於97年4月26日警詢時辯述：警方當場在車牌號
    碼SA-1828號自小客車上扣獲之不明粉末1包、加熱器1台、
    黑色粉末1袋，均係甲○○叫伊買，另有玻璃管及化學藥劑
    。玻璃管已交付甲○○，當時甲○○給1,000元，有說是要
    製造甲基安非他命，加熱器則係自己出7,000元購買，加熱
    器、玻璃管及化學藥劑係1個月前在嘉義市○○路上之化學
    材料店購買等語（見警卷第3至4頁），又甲○○要求購買「
    氫氧化鈉、酒石酸、鐵粉」，將之寫在紙條上等語（見警卷
    第5 頁），並有扣案便條紙1張附卷可稽（見偵一卷第23頁
    ），觀諸在甲○○住處查獲之燒瓶等使用說明書1本，係嘉
    義市○○路之瑞豐儀器有限公司怡田玻璃簡介說明書（影印
    封面，見本院卷三第170頁），顯見丁○○前揭所稱玻璃管
    等器材係在嘉義市購買，非無憑據，又證人壬○○於本院審
    理時已證稱：氫氧化鈉、酒石酸係控制酸鹼值所使用等語（
    見本院卷三第70、74頁），可謂有製造甲基安非他命之專業
    知識。證人甲○○於偵查中具結證稱：丁○○購買劣質安非
    他命，借其3萬多元購買之，說東西先放在伊住處，丁○○
    將不好之安非他命煮一煮後變成品質佳之安非他命，再賣得
    價後還錢，半個月前丁○○在伊住處煮過1次，用杯子裝粉
    狀安非他命加水然後燒烤，之後放旁邊待結晶等語（見偵二
    卷第48頁），其於本院審理時具結證稱：丁○○將甲基安非
    他命放在杯子攪拌等結晶時，只有伊和丁○○在場等語（見
    本院卷三第176頁），然其於本院送審時供稱：與丁○○並
    無債務糾紛等語（見本院卷一第57頁），丁○○雖辯稱：並
    未向甲○○借3萬元等語（見本院一卷第102頁），輔諸甲○○前揭於警詢之供述，均徵丁○○多次至甲○○住處，並購
    買相關原料、器具，在甲○○住處，與甲○○共同製造甲基
    安非他命（並非僅單純過濾加工，如下述），丁○○辯稱：
    並未製造甲基安非他命，係甲○○囑咐其購買器材，住處查
    獲之物品為甲○○所有，交付辛○○、乙○○之物品亦係甲○○所交付云云，更徵其與甲○○2人對於製造毒品犯行相
    互推諉，而非可信。
６、至於被告甲○○於警詢雖辯稱：係將劣質之甲基安非他命加
    鹽結晶後，變成較純之甲基安非他命云云，然查毒品危害防
    制條例第4條之製造毒品罪，其所稱製造者，除將不具毒品
    成分之原料加以化合而成毒品外，尚包括將原含有毒品物質
    之物，予以加工改製在內。故將劣質毒品加工提高其純度，
    將栽種成長之大麻葉加工使成易於吸用之製品，將液態毒品
    加工成固態，將粉末狀毒品依所需形狀、顏色、劑量加工成
    錠劑，或使潮濕之毒品乾燥化等，均應成立製造毒品罪（最
    高法院97年度臺上字第6136號判決意旨參照）。且甲基安非
    他命為毒品危害防制條例第2條第2項第2款所定之第2級毒品
    ，係以鹽酸麻黃素為原料，先經鹵化反應程序製成氯假麻黃
    素，再經氫化反應程序而產生含有甲基安非他命成分之鹵水
    （液態甲基安非他命），最後經純化結晶步驟，將生成之結
    晶物脫水風乾，而得高純度之固態甲基安非他命。故就製造
    過程而言，氫化反應程序所產生之鹵水，已含有甲基安非他
    命之成分，即屬化學反應之製成品，應認已製造既遂（最高
    法院94年度臺上字第6196號判決意旨可參）。本件在甲○○
    住處查獲之器具，不僅單純供將劣質甲基安非他命加工為純
    度較純之甲基安非他命，亦有活性碳、蒸餾瓶、燒杯等物，
    又於丁○○住處、使用之車輛、交付辛○○等物品，亦有鹵
    水、酒石酸、鹽酸等物，即前開查扣之化學藥品及器具，已
    可為甲基安非他命鹵化、氫化及純化階段「製造」所需，而
    非僅係單純提煉、改良行為，顯見其所著手製造者，確係可
    將原料（麻黃）或中間產物（氯假麻黃）經化學變化而
    產生質變（即生成含安非他命成分之毒品），化合成毒品之
    行為，甲○○所辯前詞，與查獲現場跡證不合，且未能提出
    任何證據以資證明，且所辯購毒等情節，前後說詞不一，且
    縱為以食鹽加工結晶，卻大費周章購買可供製造甲基安非他
    命所用之器具及化學藥品，更甘冒為警查緝製造毒品罪重罰
    之風險，其所執辯解，難以採信，縱認屬實，依前揭實務見
    解說明，將液態安非他命或品質不佳之安非他命，加工成固
    態或品質較佳之安非他命，亦屬製造毒品，亦無從為其有利
    之認定。
７、按採證認事係屬事實審法院之職權，法院憑以認定犯罪事實
    之證據，並不以直接證據為限，即綜合各種直接、間接證據
    ，本於推理作用，為其認定犯罪事實之基礎，如不違背經驗
    法則與論理法則，亦非法所不許（最高法院93年度臺非字第
    73號刑事判決意旨參照）。本件被告丁○○與甲○○共同製
    造甲基安非他命之犯行，雖乏直接證據，又於現場查扣之設
    備及藥品，尚欠缺前階段化學藥劑、中階段氫氣瓶及氫化設
    備，不盡完備，然依扣案送驗物證所示，確實含有製造甲基
    安非他命流程之前階段合成物麻黃、中階段合成物鹵水（
    含麻黃及液態甲基安非他命）及後階段合成物之甲基安非
    他命結晶，已有前揭鑑定書在卷可證，再佐以丁○○出入甲○○上開住處，而丁○○從事板模工作、甲○○則種植香蕉
    、竹筍等作物，在其等住處或丁○○交付辛○○、乙○○之
    物品，例如三頸燒杯、冷凝管、固定器、蒸餾瓶、濾紙等物
    ，非其等職業工作所需，亦非一般家用品，又扣獲書寫「氫
    氧化鈉、酒石酸、鐵粉」之字條（見偵一卷第23頁），復衡
    諸證人辛○○前揭證述曾由丁○○帶同至上址等語，是本院
    綜合上述各理由論證，本於推理作用，堪認本件係被告甲○○提供住處及技術，由丁○○購買相關器材、藥劑，在甲○○住處製造甲基安非他命，允無疑義。至於被告乙○○於97
    年4月24日警詢：丁○○叫伊開車掩護回家拿，之前都在丁○○家製作毒品等語，雖無錄音錄影可佐，然亦與本件犯行
    之重要事實無涉，非得為不利丁○○之認定。再者，是否另
    有「阿龍」之成年男子共同製造甲基安非他命，證人辛○○
    於警詢時證述：除丁○○及甲○○外，尚有綽號「阿龍」之
    男子常在製毒處所出入幫忙製毒等語（見偵一卷第43頁），
    而於本院審理時證稱：不認識該名年輕人，不知其姓名等語
    （見本院卷二第23頁），該名男子是否以自己犯罪意思，所
    參與行為是否為製造毒品之構成要件行為，即究竟是共同製
    造毒品抑或幫助製造毒品，已無從探究，且丁○○、甲○○
    堅不吐實，此部分犯罪事實尚難認定，依有疑利於被告之法
    則，不予認定「阿龍」為共同正犯，均併敘明。
８、綜前所述，被告丁○○、甲○○所為上開辯解，相互推卸刑
    責，不足採信，本件事證明確，其等2人犯行，堪以認定，
    應予依法論科。至於甲○○聲請傳喚證人楊文榜，欲證明扣
    案物品均為丁○○購買並帶至其住處，然該等事實已臻明瞭
    ，無再調查之必要，不再傳喚，附以說明。
三、按甲基安非他命係屬毒品危害防制條例第2條第2項第2款所
    列之第2級毒品，又本件所製造之毒品，雖仍有部分液態之
    半成品，但因均已含有甲基安非他命成分，是仍屬製造完成
    ，核被告丁○○就犯罪事實一所為，係犯毒品危害防制條例
    第4條第2項之販賣第2級毒品罪，犯罪事實二所為，係犯同
    條例第4條第2項之製造第2級毒品罪；被告甲○○所為，係
    犯毒品危害防制條例第4條第2項之製造第2級毒品罪，被告
    丁○○就犯罪事實一部分，其持有第1級毒品後予以販賣，
    其持有之低度行為，應為販賣之高度行為所吸收，不另論罪
    ，其與甲○○就犯罪事實二部分，於共同製造甲基安非他命
    後，進而持有，持有之低度行為應為製造之高度行為所吸收
    ，亦不另論罪。又其等就製造第2級毒品罪犯行，有犯意聯
    絡及行為分擔，為共同正犯。被告丁○○所犯上開2罪，犯
    意各別，行為互殊，應分論併罰。查丁○○前因施用毒品案
    件，經臺灣高等法院臺南分院於93年5月31日以93年度上易
    字第208號判決判處有期徒刑1年確定，再經本院於94年1月1
    3日，以93年度易字第254號判決判處有期徒刑1年2月確定，
    上開2罪接續執行，於95年4月6日縮短刑期假釋出監，付保
    護管束，95年9月27日保護管束期滿，假釋未經撤銷，所餘
    未執行之刑，以已執行論而執行完畢，有臺灣高等法院被告
    前案紀錄表1份在卷可按，其受徒刑之執行完畢，5年以內故
    意再犯本件有期徒刑以上之2罪，均為累犯，除法定刑為無
    期徒刑部分，依法不得加重外，各應依法加重其刑。爰審酌
    被告丁○○、甲○○為圖私利，無視國家禁絕毒品之政策，
    竟共同製造甲基安非他命，將之流通，促成毒品氾濫，戕害
    他人身心健康，危害社會治安非輕，衡以本案查扣之毒品，
    就成品部分，在甲○○住處扣獲附表一之一編號1至3之甲基
    安非他命驗前淨重合計為114.94公克，數量非微，其等犯後
    均飾詞否認製造第2級毒品犯行，無知錯悔改之意，另丁○○販賣甲基安非他命部分，犯後於本院審理時翻異前詞，惟
    本件查獲販賣次數僅1次，同時販賣予2人，所得不法利益為
    4,000元，又丁○○陳稱：國中畢業、與父、母親、大哥同
    住，從事板模工作，甲○○自承國小肄業、與妻子、小孩同
    住、從事種植香蕉、竹筍等一切情狀，分別量處如主文所示
    之刑，並就被告丁○○部分，定其應執行之刑，以資懲儆。
    至檢察官雖對被告2人具體求處無期徒刑，惟本院審酌上情
    ，認量處如主文所示之刑，已足收懲儆之效，併予敘明。
四、沒收部分
(一)按毒品危害防制條例第19條第1項規定，犯製造毒品或販賣
    毒品罪者，其供犯罪所用及犯罪所得之財物均沒收之係採義
    務沒收主義。故販賣毒品所得之對價，不問其中成本若干，
    利潤多少，均應全部諭知沒收，以符立法本旨（最高法院91
    年度臺上字第2419號判決意旨參照）。本件被告丁○○販賣
    第2級毒品所收取之價金4,000元，係其所有並因上開犯罪所
    得之物，應依毒品危害防制條例第19條第1項規定諭知沒收
    ，如全部或一部不能沒收時，以其財產抵償之。又丁○○使
    用之門號0000000000號行動電話1支雖未扣案，但亦無積極
    證據證明業已滅失，自應依上開規定，併諭知追徵其價額或
    以其財產抵償之 (最高法院98年度臺上字第2113、3039號判
    決意旨參照) 。
(二)按毒品危害防制條例第19條第1項規定，犯該條例第4條至第
    9條、第12條、第13條或第14條第1項、第2項之罪者，其供
    犯罪所用或因犯罪所得之財物，均沒收之，如全部或一部不
    能沒收時，追徵其價額或以其財產抵償之，該規定係刑法第
    38條第1項第2款、第3款、第3項但書之特別規定，採義務沒
    收主義，苟能證明係供犯罪所用或因犯罪所得之財物，均應
    沒收之，如全部或一部不能沒收時，追徵其價額或以其財產
    抵償之，並不以當場搜獲扣押者為限，又該條項並無如同條
    例第18條第1項所定「不問屬於犯人與否，沒收之」之明文
    ，自屬相對沒收主義之立法。是其應沒收之物，應以屬被告
    所有者為限（最高法院88年度臺上字第2039號、95年度臺上
    字第305號判決意旨可資參照）。又共同正犯因相互間利用
    他人之行為，以遂行其犯意之實現，本於責任共同原則，有
    關沒收部分，對於共犯間供犯罪所用之物，自均應為沒收之
    諭知。
１、本件扣獲附表一之一編號1至6、9；附表二之一編號1；附表
    三之一編號1所示均檢出含甲基安非他命成分，其中附表二
    之一編號1之甲基安非他命1包，審酌查獲時間與本件認定丁○○販賣甲基安非他命時間相距已逾1個月之久，尚乏證據
    可認係預備供販賣之用，而與本件在甲○○住處查獲之甲基
    安非他命，均應認係丁○○與甲○○共同製造所得之毒品，
    除外包裝袋、包裝瓶各4個及風乾拖盤1個外，應依毒品危害
    防制條例第18條第1項前段規定，宣告沒收銷燬之。至送鑑
    用磬之毒品已不存在，自毋庸為沒收銷燬之宣告。
２、扣案上揭毒品外包裝袋、包裝瓶各4個及風乾拖盤1個，雖被
    告丁○○、甲○○否認犯罪，然其等確有製造毒品犯行，查
    獲毒品上揭外包裝袋、包裝瓶及風乾拖盤，係用以盛裝製造
    之毒品所用，而為其等所有，應依毒品危害防制條例第19條
    第1項規定宣告沒收。至於附表一之一編號7、8、10至28；
    附表二之一編號2至8；附表三之一編號2至8所示之物，其中
    附表二之一編號4分裝袋（共51個，見本院卷三第152頁），
    為被告丁○○所有，係用以裝載製造之毒品，其餘物品既為
    丁○○購買，部分放置在甲○○住處，部分則由丁○○所保
    管，均係供共同製造毒品所用，應屬其等所有，應依毒品危
    害防制條例第19條第1項規定宣告沒收。
(三)至於扣案附表一之二、附表二之二、附表三之二、附表四所
    示之物，其中附表二之二編號1之不明粉末，未檢驗出毒品
    成分，亦非食鹽等物，編號3之便條紙僅係記載製毒所需物
    品，便於購買，係證明犯罪之證據，編號4筆記本係丁○○
    記載與他人之通訊電話，至於附表三之二編號1未檢出毒品
    成分，附表四之物則未於製造毒品過程中使用，均與本案無
    密切直接關係或無確切證據足證係供本案犯罪所用之物，皆
    不為沒收之諭知。
五、查毒品危害防制條例第4條及第17條等條文雖於98年5月5日
    立法院三讀通過，而於同年月20日經總統公布，然該修正條
    文並未規定施行日期，依中央法規標準法第12條規定：「法
    規應規定施行日期，或授權以命令規定施行日期。」，是以
    ，任何經立法院三讀通過、總統公布之法規（法律、條例或
    通則），包括修正條文，均應明文或授權以命令規定施行日
    期，俾為人民遵循及法律生效之依據，又依中央法規標準法
    第13條、14條規定，法規公布後生效日期有二：（一）法規
    明定自公布或發布日施行者，自公布或發布之日起算至第3
    日發生效力；（二）法規特定有施行日期，或以命令特定施
    行日期者，自該特定日起發生效力，而法規修正之施行仍屬
    法規之施行，應同有上開法條之適用，毒品危害防制條例部
    分條文於98年5月5日立法院三讀通過、同年月20日公布，並
    未於該條例第36條增訂「本條例民國九十八年五月五日修正
    之條文自公布日施行」之明文，自不得認應自公布日起算至
    第3日即98年5月22日發生效力，且觀諸中央法規標準法第12
    條之強制規定，亦無類推適用第13條規定之解釋空間。是經
    立法院三讀通過、總統公布之法規，制定時之法條明定「自
    公布日施行」，嗣後部分條文修正，如未明定修正條文之施
    行日期，即應適用原制定未經修正之法條規定「自公布施行
    日施行」，自修正法條公布之日起算至第3日發生效力，此
    為實務確定見解。同理，毒品危害防制條例部分條文修正，
    並未修正第36條明定施行日期，其生效日期應適用現行有效
    之該條例第36條規定。綜上所述，毒品危害防制條例部分條
    文雖於98年5月5日經立法院三讀通過、同年月20日經總統公
    布，然因該修正條文未另定施行日期，自應適用該條例未修
    正之第36條「自公布後六個月施行」之規定定其施行日期，
    是上開修正法條應自修正公布後6個月即98年11月20日生效
    施行（法務部98年6月8日法檢字第0980802279號函亦採相同
    見解）。因此，新修正之毒品危害防制條例條文，於本件判
    決時既尚未生效，自無加以新舊法比較適用之問題，附此敘
    明。
貳、無罪部分
一、公訴意旨略以：被告辛○○基於幫助丁○○製造甲基安非他
    命之犯意，於97年4月24日晚間某時許，在高雄市○○區○○街81巷6號住處，受丁○○請託，持有由丁○○所交付如
    附表三之一、之二編號1所示製造甲基安非他命之工具及鹵
    水等物品，並保管之。另被告乙○○亦基於幫助丁○○製造
    甲基安非他命之犯意，於97年2月間起至4月24日前某日，在
    嘉義縣某處，受丁○○請託，持有由丁○○所交付如附表四
    所示製造甲基安非他命之物品，藏匿於嘉義市台林橋下，因
    認被告辛○○、乙○○各涉犯毒品危害防制條例第4條第2項
    、刑法第30條第1項前段之幫助製造第2級毒品罪嫌云云。
二、按犯罪事實應依證據認定之，無證據不得認定犯罪事實；不
    能證明被告犯罪者，應諭知無罪之判決，刑事訴訟法第154
    條第2項及第301條第1項分別定有明文。而刑事訴訟法上所
    謂認定犯罪事實之積極證據，係指適合於被告犯罪事實之認
    定之積極證據而言，雖不以直接證據為限，間接證據亦包括
    在內；然而無論直接或間接證據，其為訴訟上之證明，須於
    通常一般之人均不致有所懷疑，而得確信其為真實之程度者
    ，始得據為有罪之認定，倘其證明尚未達到此一程度，而有
    合理之懷疑存在時，致使無從形成有罪之確信，根據「罪證
    有疑，利於被告」之證據法則，即不得遽為不利被告之認定
    （最高法院30年上字第816號、29年上字第3105號、40年臺
    上字第86號及76年臺上字第4986號判例意旨參照）。再刑法
    上之幫助犯，固以幫助他人犯罪之意思而參與犯罪構成要件
    以外之行為而成立，惟所謂以幫助他人犯罪之意思而參與者
    ，指其參與之原因，僅在助成他人犯罪之實現者而言，而所
    謂參與犯罪構成要件以外之行為者，指其所參與者非直接構
    成某種犯罪事實之內容，而僅係助成其犯罪事實實現之行為
    而言，再者，幫助他人犯罪，係指就他人之犯罪予以物質上
    或精神上之助力，使其易於實施之積極或消極行為，亦即予
    正犯以便利，使其易於實施犯罪行為而言。又幫助犯在客觀
    上對正犯之犯罪行為有所助力外，其主觀上須對該犯罪之事
    實亦有共同認識始能成立（最高法院91年度臺上字第2851號
    判決意旨參照）。
三、公訴意旨認被告辛○○、乙○○涉有前開幫助丁○○、甲○○製造甲基安非他命之犯嫌，無非係以證人丁○○、甲○○
    於警詢、偵訊中之陳述、監聽譯文、內政部警政署刑事警察
    局鑑定書、宜蘭縣政府警察局函及照片，並有扣案附表三之
    一、之二、附表四所示之物以為論據。訊據被告辛○○固坦
    承丁○○於97年4月24日寄放1箱東西，被告乙○○亦坦承於
    97年2月間丁○○交付1箱東西，囑其放置或丟棄，分別即為
    警方查扣之附表三、四所示之物，然均矢口否認有何幫助製
    造毒品犯行，皆辯稱並不知內裝何物等語，經查：
(一)有關辛○○被訴幫助製造甲基安非他命部分
１、證人丁○○於警詢時證述：甲○○叫伊購買製造安非他命原
    料及器具，並要求提供處所放置原料，但因遭通緝並無固定
    處所，遂找辛○○將上開物品另為放置，但因辛○○亦說並
    無地方可放置，才拿回去而為警扣獲等語（見警卷第4至5頁
    ），於偵查中具結證陳：那些東西係甲○○拿給伊，不知道
    係何用等語（見偵二卷第50頁），另於本院審理時證稱：97
    年4月24日晚上去高雄找甲○○，甲○○交付1箱東西，再將
    該箱東西交由辛○○放置，該箱東西係以紙箱裝載，從外部
    無法看出內容物，並未跟辛○○告知箱內東西，僅說係甲○○暫時要寄放等語（見本院卷二第188、189、192頁），證
    人戊○○於本院審理時亦證稱：查獲辛○○時，該紙箱並未
    用膠帶黏封，未聞到鹵水味道，抱起來有玻璃器皿聲音，辛○○稱以要返還丁○○，箱子若未打開，看不出裡面之物品
    等語（見本院卷二第145、146、157頁），被告辛○○堅詞
    否認知悉內裝物，而前揭證人之證述亦無從推斷辛○○已知
    悉箱內物品，即辛○○是否知悉丁○○製造毒品，而有幫助
    其製造毒品之主觀犯意，顯非無疑。
２、至於辛○○（B）於97年4月25日15時1分45秒，以使用之門
    號0000000000號行動電話撥打丁○○（A）使用門號0000000
    000號行動電話，通話內容：「B：對了，那天死老猴那個我
    拿給我朋友5支那個，說要退回，沒人要，那個有辦法再洗
    嗎？A：你昨天不是唸說有人？…B：我想說可以洗的話拿回
    來可以處理多少算多少。A：要不昨天載過去的那個你載過
    來，我趕快來處理，處理完先給他們，…。B：這罐嗎？A：
    那罐和那些東西。…A：我昨天載過去那個。B：那個整罐的
    ？A：還有那個箱子。B：跟那個箱子裡面那支罐子，連箱子
    抱過去。A：還有放在外面的。B：放在外面的東西就對了」
    ；同日15時28分29秒則由丁○○撥打辛○○行動電話，其通
    話內容：「A：你要拿齊，欠一樣就沒辦法了。B：外面的都
    拿，上面的，A：對對，那1罐也要拿。B：那罐酒。A：我知
    道。B：好。」等語，而通話基地台位置在高雄縣鳳山市○○路○段99巷1號及292號，此有通訊監察書、監察譯文各1
    份存卷為憑（見偵一卷第63頁），雖辛○○、丁○○對於譯
    文所稱之「5支」，係指鏡頭，經本院命其等繪製所稱「鏡
    頭」，2人所繪形體並非相同，此有該2人手繪圖2紙附卷可
    觀（見本院卷二第214、215頁），顯見是否確指「鏡頭」，
    非無疑義，然就製造甲基安非他命之過程而言，氫化反應程
    序所產生之鹵水，已含有甲基安非他命之成分，即屬化學反
    應之製成品，應認已製造既遂。至純化結晶步驟，僅係去其
    雜質並使之固化為結晶體，以提高純度及方便施用，本件丁○○所交付辛○○如附表三之一、之二編號1所示物品，包
    含製造甲基安非他命第2階段所產生之鹵水及所需之器具，
    為丁○○與甲○○共同製造毒品所用及所得之物，又本件於
    甲○○住處已扣獲甲基安非他命之結晶體成品，製造毒品犯
    行已屬既遂，事後再將製造毒品之器具及過程中產生之鹵水
    交由他人保管或放置，是否可謂對於製造毒品犯行施以助力
    ，亦不無疑問。至於前開譯文中提及「跟那個箱子裡面那支
    罐子」等語，仍無法遽為推斷辛○○知悉丁○○交付之該箱
    物品即為製造毒品所用之物，亦屬當然。
３、是依公訴意旨所舉證據，無法推斷辛○○主觀上有幫助丁○○、甲○○製造毒品之犯意，亦無法認定其客觀上有對於丁○○、甲○○製造毒品過程中予以助力之事實，縱事後保管
    製造毒品器具、半成品，因並無事後幫助之可言，即非幫助
    犯可為相繩。
(二)有關乙○○被訴幫助製造甲基安非他命部分
１、證人丁○○於警詢時證述：警方於97年4月28日17時許在乙○○帶同下，在嘉義市台林橋下起出之物為伊所有，買來製
    酒之用，但不會用，才叫乙○○拿去丟等語（見偵二卷第12
    至13頁），另於本院審理時亦證稱：約在97年過年後之2月
    份間，原本欲自做桑椹酒，但不會做，欲丟棄之，遂交給乙○○，從外觀看不出內容物，有告訴乙○○係一些玻璃瓶，
    因無用要丟棄，該箱東西與甲○○無關等語（見本院卷二第
    194、195、210頁），又查獲附表四所示物品，係於97年4月
    28日17時許，由乙○○帶同警方，在嘉義市台林橋下起出，
    而放置之位置需步行沿引道農田，東行約50公尺，車輛並無
    法直接通行至該處，放置處在南側下方基座，與橋體連接處
    之凹形空間，又南側橋頭往嘉義市方向約150公尺之路旁，
    有廢棄玻璃工廠，因無柵欄或圍牆，有民眾丟棄垃圾，此有
    乙○○帶同搜索之錄影翻拍照片、檢察事務官勘驗筆錄、現
    場勘查圖、現場照片在卷可佐（見偵二卷第7至10頁；本院
    卷三第103至110頁），雖其放置之情形，與一般丟棄交由清
    潔隊或扔至廢棄物堆不同，然放置處既為一般大眾步行均得
    前往，放置者對於該物已難謂仍有實力支配，是否可謂「藏
    放」，仍不無疑問。
２、至於丁○○（A）於97年4月5日10時21分30秒及同日10時30
    分21秒，使用門號0000000000號行動電話與乙○○（B）使
    用之門號0000000000號行動電話聯絡，內容：「…（A）你
    那個糖是用什麼糖？B：就你上次拿給我那個。…」、「…B
    ：我跟你，如果好了再放差不多5、6個小時，讚ㄟ…」等語
    ，此有通訊監察譯文、通訊監察書各乙份在卷為憑（見偵一
    卷第72頁；本院卷三第21至24頁），被告乙○○於97年4月
    24日警詢時供述：前揭監聽譯文內容係指海洛因加葡萄糖後
    放5、6小時氣味更好，之前提到之糖，即指葡萄糖等語（見
    偵一卷第51頁），證人丁○○於本院審理時亦證稱：該段通
    話係指葡萄糖單獨烤5、6小時，再加入海洛因，味道很香，
    在偵查時回答「火鍋」，係因為毒癮發作等語（見本院卷二
    第202頁），又證人壬○○於本院審理時證稱：製造甲基安
    非他命並不會使用到葡萄糖等語（見本院卷三第69頁），是
    前段譯文並未提及有關製造甲基安非他命等情，無相關術語
    可為推測，內容並不足以證明乙○○知悉丁○○製造甲基安
    非他命事實，亦屬當然。
３、再者，乙○○所放置之該箱東西，於丁○○、甲○○製造毒
    品之過程當中，並無積極證據可認已供製造毒品所用，且迄
    於製造毒品完成後始為警查獲，既無積極證據堪已證明乙○○知悉丁○○、甲○○製造毒品，主觀上即無幫助製造毒品
    之犯意，且客觀上行為係將附表四所示之物「放置」，亦未
    供製造毒品所用，難認有何對於製造毒品犯行給予助力之行
    為。
(三)綜上所述，公訴意旨所舉之證據，並不足使本院確信被告辛○○、乙○○有違法之認識，並有幫助製造毒品犯行，而被
    告本無自證無罪之義務，若積極證據不足證明犯罪事實時，
    縱被告之抗辯或反證係屬虛偽不成立，仍不得因此即遽為有
    罪之認定，即縱然本件被告辛○○、乙○○執以不知丁○○
    所交付係如附表三之一、之二編號1、附表四之物各為何物
    等節係屬虛構，然本件公訴意旨所舉事證，並無積極證據可
    證明辛○○、乙○○主觀上確有幫助丁○○製造毒品，客觀
    上予正犯即丁○○、甲○○以便利，使其易於實施犯罪行為
    之事實，不得僅以推測或擬制方式，認定其等即有幫助製造
    毒品犯行，此外，本院復查無任何證據，足資證明辛○○、
    乙○○有何公訴意旨所指之犯行，揆諸首揭法條及判例意旨
    ，不能證明其等犯罪，此部分依法自應為主文第3項所示被
    告辛○○、乙○○無罪之諭知。
參、不另為無罪諭知部分
一、公訴意旨略以：被告丁○○於96年底某日，以門號00000000
    00號行動電話與丙○○使用之門號0000000000號行動電話聯
    繫，以4,000元之代價，在高雄市花旗銀行附近，販賣甲基
    安非他命半錢予丙○○與己○○，因而認被告涉犯毒品危害
    防制條例第4條第2項販賣第2級毒品罪嫌云云。
二、公訴意旨認被告丁○○涉有前開販賣甲基安非他命之犯嫌，
    無非係以證人己○○、丙○○於偵訊中之陳述、監聽譯文以
    為論據。訊據被告丁○○，固坦承認識己○○、丙○○，與
    其等並無債務糾紛，然堅決否認有於96年底販賣甲基安非他
    命予其2人之犯行，辯稱：係向其拿電話卡等語（見本院卷
    三第160頁），經查：
(一)證人己○○於本院審理時，經辯護人詰問時證稱：向丁○○
    購買2次毒品，忘記時間等語（見本院卷二第82頁），再經
    辯護人提示警詢筆錄證稱：即為警詢所證述之2次，且2次購
    買係同1日，97年3月17日17時35分許之通話紀錄即係向丁○○購買毒品，前1次係當日早上8、9時許，不記得有第3次等
    語（見本院卷二第82、84頁），復經提示偵查筆錄再證稱：
    有購買3次等語（見本院卷二第85頁），觀之己○○於97年7
    月14日警詢係證述：97年3月間在嘉義市○○街金石金城大
    廈向丁○○購買2次甲基安非他命等語（見警卷第11頁），
    並未證述購買之時間係在同1日，況且本件卷附之通訊監察
    譯文，亦僅顯示購買1次，已如前述，是否於97年3月17日當
    日購買2次毒品，已不無疑問，且於警詢時並未證陳另於96
    年底時另購買1次，然於同日至臺灣嘉義地方法院檢察署接
    受檢察官訊問時，卻證稱：向丁○○購買2次毒品，1次於去
    年年底，在高雄市火車站附近，1次於今年3月份，在金石金
    城大廈等語（見偵二卷第95頁），復於本院審理時，提示該
    2次筆錄後，即改證稱購買3次，觀之其於同日警、偵訊之證
    詞，除有譯文為佐之該次購買毒品證述前後一致外，其餘2
    次是否確有向丁○○購買，證述反覆，是否屬實，已非無疑
    。況且對於購買之數額，於偵查中證稱：均為4,000元等語
    ，然於本院審理時卻證稱：購買20,000元等語，其數量、價
    格為買賣毒品之重要事項，亦難令人信其為真實。
(二)又證人丙○○於本院審理時，辯護人詰問時證稱：向被告購
    買2次毒品，1次在高雄、另1次在嘉義市○○路底，時間已
    經不記得，但無1日購買2次之情形，高雄那次購買4,000元
    ，不知道係在高雄何處等語（見本院卷二第101、102頁），
    然其於警詢時與偵查中所為證述，各與己○○於警詢、偵查
    中之證述相同，且均為同日接受訊問，2人竟均湊巧於警詢
    均未證述96年年底向丁○○購買毒品，旋於偵查中檢察官訊
    問時，再均證述96年年底亦向丁○○購買毒品，是否有於96
    年底向丁○○購買毒品，顯非無疑，況丙○○於本院審理時
    之證述，又與己○○所為證述情節不同，除並未證稱97年3
    月17日當日購買2次毒品外，對於在高雄購買該次之價金亦
    與己○○之證述有所出入，復無通訊監聽譯文可資佐證，亦
    查無其他積極證據，足以推斷被告確實有於96年底販賣甲基
    安非他命1次予己○○、丙○○，尚難僅憑該2人有瑕疵之證
    述，遽以認定丁○○之犯行。
三、綜上各節，復均查無其他積極證據足堪佐證公訴意旨所指丁○○有於96年年底販賣甲基安非他命予己○○、丙○○，此
    部分尚無從使本院獲得被告有罪之心證，揆諸上揭貳之二說
    明，依「罪疑有利被告」之法則，應認其犯罪嫌疑不足，然
    因該無法證明之部分縱成立犯罪，公訴意旨認與起訴之犯罪
    事實一所示之罪具有集合犯之實質上一罪關係，就此爰不另
    為無罪之諭知，併以敘明。
據上論斷，應依刑事訴訟法第299條第1項前段、第301條第1項，
毒品危害防制條例第4條第2項、第18條第1項前段、第19條第1項
，刑法第11條、第28條、第47條第1項、第51條第5款，判決如主
文。
本案經檢察官陳昱奉到庭執行職務
中    華    民    國    98    年    6    月    16    日
                  刑事第二庭審判長法  官  沈福財
                                  法  官  卓春慧
                                  法  官  林青怡
以上正本證明與原本無異。
如不服本判決應於收受判決後10日內向本院提出上訴書狀，並應
敘述具體理由；其未敘述上訴理由者，應於上訴期間屆滿後20日
內向本院補提理由書（均須按他造當事人之人數附繕本）「切勿
逕送上級法院」。
中    華    民    國    98    年    6    月    16    日
                                  書記官  李佳惠
附錄論罪科刑法條
毒品危害防制條例第4條
製造、運輸、販賣第一級毒品者，處死刑或無期徒刑；處無期徒
刑者，得併科新臺幣 1 千萬元以下罰金。
製造、運輸、販賣第二級毒品者，處無期徒刑或 7 年以上有期徒
刑，得併科新臺幣 7 百萬元以下罰金。
製造、運輸、販賣第三級毒品者，處 5 年以上有期徒刑，得併科
新臺幣 5 百萬元以下罰金。
製造、運輸、販賣第四級毒品者，處 3 年以上 10 年以下有期徒
刑，得併科新臺幣 3 百萬元以下罰金。
製造、運輸、販賣專供製造或施用毒品之器具者，處 1 年以上 7
年以下有期徒刑，得併科新臺幣 1 百萬元以下罰金。
前五項之未遂犯罰之。
【附表一之一】在甲○○之高雄縣鳥松鄉夢裡村夢祥巷1之42號
              住處扣獲，應沒收之物
┌─┬───┬──┬────┬──────────────┐
│編│物品名│數量│沒收依據│備註                        │
│號│稱    │    │        │                            │
├─┼───┼──┼────┼──────────────┤
│1 │甲基安│1包 │(1)毒品依│(1)檢驗前毛重38.54克（包裝塑 │
│  │非他命│    │毒品危害│  膠袋重0.91公克）          │
│  │（編號│    │防制條例│(2)取出0.27公克鑑定用罄，餘│
│  │1至3，│    │第18條第│    37.36公克。             │
│  │扣押物│    │1項前段 │  檢驗出甲基安非他命成分、│
│  │品清單│    │沒收銷燬│    第4級毒品麻黃成分     │
│  │記載安│    │(2)包裝袋│  測得甲基安非他命純度約  │
│  │非他命│    │依同條例│    60%，驗前純質淨重約22.57│
│  │3包， │    │第19條第│    公克，麻黃純度約39%， │
│  │毛重  │    │1項沒收 │    驗前純質淨重約14.67公克 │
│  │114公 │    │        │                            │
│  │克）  │    │        │                            │
├─┼───┼──┼────┼──────────────┤
│2 │甲基安│1包 │同上    │(1)檢驗前毛重37.92公克（包裝 │
│  │非他命│    │        │  膠袋重0.91公克）          │
│  │      │    │        │(2)取出0.11公克鑑定用罄，餘│
│  │      │    │        │    36.90公克。             │
│  │      │    │        │  檢驗出甲基安非他命成分、│
│  │      │    │        │    第4級毒品麻黃成分     │
│  │      │    │        │  測得甲基安非他命純度約  │
│  │      │    │        │    69%，驗前純質淨重約25.  │
│  │      │    │        │    53公克，麻黃純度約29% │
│  │      │    │        │    ，驗前純質淨重約10.73公 │
│  │      │    │        │    克                      │
├─┼───┼──┼────┼──────────────┤
│3 │甲基安│1包 │同上    │(1)檢驗前毛重38.48公克（包裝 │
│  │非他命│    │        │  膠袋重0.91公克）          │
│  │      │    │        │(2)取出0.20公克鑑定用罄，餘│
│  │      │    │        │    37.37公克。             │
│  │      │    │        │  檢驗出甲基安非他命成分、│
│  │      │    │        │    第4級毒品麻黃成分     │
│  │      │    │        │  測得甲基安非他命純度約  │
│  │      │    │        │    49%，驗前純質淨重約18.  │
│  │      │    │        │    40公克，麻黃純度約48% │
│  │      │    │        │    ，驗前純質淨重約18.03公 │
│  │      │    │        │    克                      │
├─┼───┼──┼────┼──────────────┤
│4 │甲基安│1瓶 │(1)毒品依│(1)檢驗前毛重184.91公克（包裝│
│  │非他命│    │毒品危害│  玻璃杯重115.86公克）      │
│  │半成品│    │防制條例│(2)取出6.10公克鑑定用罄，餘│
│  │（編號│    │第18條第│    62.95公克。             │
│  │4至6扣│    │1項後段 │  檢驗出第4級毒品麻黃成 │
│  │押物品│    │沒收銷燬│    分                      │
│  │清單記│    │(2)包裝瓶│                            │
│  │載安非│    │依同條例│                            │
│  │他命半│    │第19條第│                            │
│  │成品3 │    │1項沒收 │                            │
│  │杯，含│    │        │                            │
│  │杯重共│    │        │                            │
│  │計1054│    │        │                            │
│  │公克）│    │        │                            │
├─┼───┼──┼────┼──────────────┤
│5 │甲基安│1瓶 │(1)毒品依│(1)檢驗前毛重308.69公克（包裝│
│  │非他命│    │毒品危害│  陶瓷杯重194.42公克）      │
│  │半成品│    │防制條例│(2)取出5.72公克鑑定用罄，餘│
│  │      │    │第18條第│    108.55公克。            │
│  │      │    │1項前段 │  檢出甲基安非他命、第4級 │
│  │      │    │沒收銷燬│    毒品麻黃成分          │
│  │      │    │(2)包裝瓶│  測得甲基安非他命純度約  │
│  │      │    │依同條例│    45%，驗前純質淨重約51.  │
│  │      │    │第19條第│    42公克，麻黃純度約7%，│
│  │      │    │1項沒收 │    驗前純質淨重約7.99公克  │
├─┼───┼──┼────┼──────────────┤
│6 │甲基安│1瓶 │(1)毒品依│(1)檢驗前毛重555.69公克（包裝│
│  │非他命│    │毒品危害│  陶瓷杯重284.14公克）      │
│  │半成品│    │防制條例│(2)取出5.86公克鑑定用罄，餘│
│  │      │    │第18條第│    265.69公克。            │
│  │      │    │1項前段 │  檢出甲基安非他命成分、第│
│  │      │    │沒收銷燬│    4級毒品麻黃成分       │
│  │      │    │(2)包裝瓶│  測得甲基安非他命純度約  │
│  │      │    │依同條例│    36%，驗前純質淨重約97.75│
│  │      │    │第19條第│    公克，麻黃純度約9%，驗│
│  │      │    │1項沒收 │    前純質淨重約24.43公克   │
├─┼───┼──┼────┼──────────────┤
│7 │酒石酸│1包 │毒品危害│(1)檢驗前毛重244.30公克（包裝│
│  │      │（含│防制條例│  塑膠瓶重97.90公克）       │
│  │      │空瓶│第19條第│(2)取0.20公克鑑定用罄，餘  │
│  │      │）  │1項     │    146.20公克。            │
│  │      │    │        │  檢出Tartaricacid（酒石酸│
│  │      │    │        │    ）成分，未檢出甲基安非他│
│  │      │    │        │    命成分                  │
│  │      ├──┤        ├──────────────┤
│  │      │2瓶 │        │未開封，標示為Tartaricacid  │
│  │      │    │        │（酒石酸）                  │
├─┼───┼──┼────┼──────────────┤
│8 │活性碳│1包 │同上    │(1)檢驗前毛重240.92公克（包裝│
│  │（扣押│（含│        │  塑膠瓶重37.95公克）       │
│  │物品清│空瓶│        │(2)取0.12公克鑑定用罄，餘  │
│  │單記載│）  │        │    202.85公克              │
│  │2瓶） │    │        │  檢出C（碳）成分         │
│  │      ├──┤        ├──────────────┤
│  │      │1瓶 │        │(1)檢驗前毛重108.64公克（包裝│
│  │      │    │        │  塑膠罐及紙重47.06公克）   │
│  │      │    │        │(2)取0.06公克鑑定用罄，餘  │
│  │      │    │        │    61.52公克               │
│  │      │    │        │  檢出C（碳）成分         │
├─┼───┼──┼────┼──────────────┤
│9 │甲基安│1個 │(1)毒品依│(1)塑膠抽屜1個、內有牛皮紙1張│
│  │非他命│（含│毒品危害│  ，紙上附有微量白色結晶，因│
│  │風乾托│牛皮│防制條例│  量微無法有效秤重，取白色結│
│  │盤    │紙1 │第18條第│  晶鑑定。                  │
│  │      │張）│1項前段 │(2)檢出甲基安非他命成分、第4 │
│  │      │    │沒收銷燬│  級毒品麻黃成分          │
│  │      │    │(2)風乾拖│                            │
│  │      │    │盤依毒品│                            │
│  │      │    │危害防制│                            │
│  │      │    │條例第19│                            │
│  │      │    │條第1項 │                            │
│  │      │    │沒收    │                            │
├─┼───┼──┼────┼──────────────┤
│10│磅秤  │1台 │依毒品危│                            │
│  │      │    │害防制條│                            │
│  │      │    │例第19條│                            │
│  │      │    │第1項沒 │                            │
│  │      │    │收      │                            │
├─┼───┼──┼────┼──────────────┤
│11│酒精  │1瓶 │同上    │                            │
├─┼───┼──┼────┼──────────────┤
│12│蒸餾瓶│5個 │同上    │                            │
├─┼───┼──┼────┼──────────────┤
│13│燒杯  │3個 │同上    │                            │
├─┼───┼──┼────┼──────────────┤
│14│石棉濾│1個 │同上    │                            │
│  │網    │    │        │                            │
├─┼───┼──┼────┼──────────────┤
│15│濾網  │2個 │同上    │                            │
├─┼───┼──┼────┼──────────────┤
│16│電池比│1支 │同上    │                            │
│  │重計  │    │        │                            │
├─┼───┼──┼────┼──────────────┤
│17│濾紙  │10盒│同上    │                            │
├─┼───┼──┼────┼──────────────┤
│18│N95口 │3個 │同上    │                            │
│  │罩    │    │        │                            │
├─┼───┼──┼────┼──────────────┤
│19│漏斗  │1個 │同上    │                            │
├─┼───┼──┼────┼──────────────┤
│20│紅外線│1個 │同上    │                            │
│  │休閒爐│    │        │                            │
├─┼───┼──┼────┼──────────────┤
│21│研磨機│1個 │同上    │                            │
├─┼───┼──┼────┼──────────────┤
│22│攪拌筒│1個 │同上    │                            │
├─┼───┼──┼────┼──────────────┤
│23│勺子  │2支 │同上    │                            │
├─┼───┼──┼────┼──────────────┤
│24│溫度計│1支 │同上    │                            │
├─┼───┼──┼────┼──────────────┤
│25│攪拌棍│1支 │同上    │                            │
├─┼───┼──┼────┼──────────────┤
│26│長筷子│1雙 │同上    │                            │
├─┼───┼──┼────┼──────────────┤
│27│連接管│4條 │同上    │                            │
├─┼───┼──┼────┼──────────────┤
│28│燒瓶等│1本 │同上    │                            │
│  │使用說│    │        │                            │
│  │明書  │    │        │                            │
└─┴───┴──┴────┴──────────────┘
【附表一之二】在甲○○之高雄縣鳥松鄉夢裡村夢祥巷1之42號
              住處扣獲不予沒收之物
┌─┬───┬──┬────┬──────────────┐
│編│物品名│數量│不予沒收│備註                        │
│號│稱    │    │理由    │                            │
│  │      │    │        │                            │
├─┼───┼──┼────┼──────────────┤
│1 │吸食器│2組 │與本件犯│                            │
│  │      │    │行無關  │                            │
├─┼───┼──┼────┼──────────────┤
│2 │行動電│2支 │同上    │0000000000                  │
│  │話    │    │        │序號：000000000000000       │
├─┼───┼──┼────┼──────────────┤
│3 │現金  │    │同上    │                            │
│  │31,800│    │        │                            │
│  │元    │    │        │                            │
└─┴───┴──┴────┴──────────────┘
【附表二之一】在高雄縣鳳山市○○路○段267巷70弄8號丁○○
              住處及其使用之車輛扣得應沒收之物
┌─┬────┬───┬──────┬──────────┐
│編│物品名稱│數量（│沒收依據    │備註                │
│號│        │及查扣│            │                    │
│  │        │地點）│            │                    │
├─┼────┼───┼──────┼──────────┤
│1 │甲基安非│1包（ │(1)毒品依毒品│(1)檢驗前毛重0.58公克│
│  │他命（淡│住處）│  危害防制條│  （包裝塑膠袋重0.30│
│  │黃色粉末│      │  例第18 條 │  公克）            │
│  │）（扣押│      │  第1項前段 │(2)取0.07公克鑑定用│
│  │物品清單│      │  沒收銷燬  │    罄，餘0.21公克。│
│  │與編號2 │      │(2)包裝袋依同│  檢出甲基安非他  │
│  │合計疑似│      │  條例第19條│    命成分、第4級毒 │
│  │安非他命│      │  第1項沒收 │    品麻黃成分    │
│  │2包、毛 │      │            │                    │
│  │重3.5公 │      │            │                    │
│  │克）    │      │            │                    │
├─┼────┼───┼──────┼──────────┤
│2 │食鹽（微│1包（ │依毒品危害防│(1)檢驗前毛重2.76公克│
│  │量白色晶│住處）│制條例第19條│  （包裝塑膠袋重0.33│
│  │體及淡黃│      │第1項沒收   │  公克）            │
│  │色長晶）│      │            │(2)取出0.20公克鑑定│
│  │        │      │            │    用罄，餘2.23公克│
│  │        │      │            │  檢出NaCl（氯化鈉│
│  │        │      │            │    ，俗稱食鹽）成分│
│  │        │      │            │  未檢出甲基安非  │
│  │        │      │            │    他命成分        │
├─┼────┼───┼──────┼──────────┤
│3 │食鹽（潮│1包（ │同上        │(1)檢驗前毛重12.02 公│
│  │濕狀灰色│住處）│            │  克（包裝塑膠袋重  │
│  │晶體）（│      │            │  2.60公克）        │
│  │扣押物品│      │            │(2)取0.31公克鑑定用│
│  │清單記載│      │            │    罄，餘9.11公克  │
│  │疑似安非│      │            │  檢出NaCl（氯化  │
│  │他命1包 │      │            │    鈉，俗稱食鹽）成│
│  │、毛重12│      │            │    分              │
│  │公克）  │      │            │  未檢出甲基安非他│
│  │        │      │            │    命成分          │
├─┼────┼───┼──────┼──────────┤
│4 │分裝袋  │1包（ │同上        │                    │
│  │        │住處）│            │                    │
├─┼────┼───┼──────┼──────────┤
│5 │攜帶型瓦│1台（ │依毒品危害防│                    │
│  │斯爐    │住處）│制條例第19條│                    │
│  │        │      │第1項沒收   │                    │
├─┼────┼───┼──────┼──────────┤
│6 │瓦斯噴嘴│1台（ │同上        │                    │
│  │        │車上）│            │                    │
├─┼────┼───┼──────┼──────────┤
│7 │瓦斯瓶  │4罐（ │同上        │                    │
│  │        │車上）│            │                    │
├─┼────┼───┼──────┼──────────┤
│8 │加熱器  │1台（ │同上        │                    │
│  │        │車上）│            │                    │
│  │        │）    │            │                    │
└─┴────┴───┴──────┴──────────┘
 【附表二之二】在高雄縣鳳山市○○路○段267巷70弄8號丁○○
               住處及其使用之車輛扣得不予沒收之物
┌─┬────┬────┬───┬──────────────┐
│編│物品名稱│數量（及│不予沒│備註                        │
│號│        │查扣地點│收理由│                            │
├─┼────┼────┼───┼──────────────┤
│1 │不明粉末│1包     │與本件│(1)檢驗前毛重42.66公克（包裝 │
│  │（白色粉│（車上）│犯行無│  鋁箔袋重6.60公克）        │
│  │末）    │        │涉    │(2)取出0.29公克鑑定用罄，餘│
│  │        │        │      │    35.77公克               │
│  │        │        │      │  未檢出甲基安非他命成分  │
├─┼────┼────┼───┼──────────────┤
│2 │行動電話│2支     │同上  │0000000000                  │
│  │        │（住處）│      │0000000000                  │
├─┼────┼────┼───┼──────────────┤
│3 │便條紙  │1張     │同上  │上記載氫氧化鈉、酒石酸、鐵粉│
│  │        │（住處）│      │                            │
├─┼────┼────┼───┼──────────────┤
│4 │筆記本  │2本     │同上  │                            │
│  │        │（住處）│      │                            │
├─┼────┼────┼───┼──────────────┤
│5 │現金4400│        │同上  │                            │
│  │元      │        │      │                            │
└─┴────┴────┴───┴──────────────┘
【附表三之一】在高雄縣鳳山市○○路○段267巷巷口查獲辛○○
              所扣獲應予沒收之物
┌─┬─────┬──┬────┬──────────────┐
│編│物品名稱  │數量│沒收依據│備註                        │
│號│          │    │        │                            │
├─┼─────┼──┼────┼──────────────┤
│1 │鹵水（貝納│1 瓶│(1)毒品依│(1)檢驗前毛重306.47公克（包裝│
│  │頌咖啡瓶裝│    │毒品危害│  塑膠瓶重30.14公克）       │
│  │之淡黃色液│    │防制條例│(2)取7.17公克鑑定用罄，餘  │
│  │體）      │    │第18條第│    269.16公克              │
│  │          │    │1項前段 │  檢出甲基安非他命成分、微│
│  │          │    │沒收銷燬│    量第4級毒品麻黃成分   │
│  │          │    │(2)包裝瓶│  測得甲基安非他命純度約1%│
│  │          │    │依同條例│    ，驗前純質淨重約2.76公克│
│  │          │    │第19條第│                            │
│  │          │    │1項沒收 │                            │
├─┼─────┼──┼────┼──────────────┤
│2 │鹽酸（淡褐│1瓶 │依毒品危│(1)檢驗前毛重719.75公克（包裝│
│  │色液體）  │    │害防制條│  玻璃瓶重298.42公克）      │
│  │          │    │例第19條│(2)取5.03公克鑑定用罄，餘  │
│  │          │    │第1項沒 │    416.30公克。            │
│  │          │    │收      │  檢出HCI（鹽酸）成分     │
├─┼─────┼──┼────┼──────────────┤
│3 │Chloroform│2瓶 │同上    │三氯甲烷（氯仿）            │
├─┼─────┼──┼────┼──────────────┤
│4 │蒸餾瓶    │1瓶 │同上    │三頸蒸餾瓶（見偵二卷第128頁 │
│  │          │    │        │照片）                      │
├─┼─────┼──┼────┼──────────────┤
│5 │冷凝管    │2支 │同上    │                            │
├─┼─────┼──┼────┼──────────────┤
│6 │抽水馬達  │1台 │同上    │                            │
├─┼─────┼──┼────┼──────────────┤
│7 │鐵條      │1條 │同上    │                            │
├─┼─────┼──┼────┼──────────────┤
│8 │固定器    │2組 │同上    │                            │
└─┴─────┴──┴────┴──────────────┘
【附表三之二】在高雄縣鳳山市○○路○段267巷巷口查獲辛○○
              所扣獲不予沒收之物
┌─┬─────┬──┬────┬──────────────┐
│編│物品名稱  │數量│不沒收理│備註                        │
│號│          │    │由      │                            │
├─┼─────┼──┼────┼──────────────┤
│1 │鹵水（寶特│1瓶 │與本件犯│(1)檢驗前毛重311.09公克（包裝│
│  │瓶裝三分之│    │行無涉  │  塑膠瓶重31.41公克）       │
│  │一瓶）褐色│    │        │(2)取6.26公克鑑定用罄，餘  │
│  │液體      │    │        │    273.42公克。            │
│  │          │    │        │  未檢出甲基安非他命成分  │
├─┼─────┼──┼────┼──────────────┤
│2 │現金5500元│    │同上    │                            │
├─┼─────┼──┼────┼──────────────┤
│3 │行動電話  │2支 │同上    │                            │
└─┴─────┴──┴────┴──────────────┘
【附表四】乙○○帶警在嘉義市台林橋下查獲之物（係為丁○○
          所有）
┌──┬───────┬──────┬──────────┐
│編號│物品名稱      │數量        │備註                │
├──┼───────┼──────┼──────────┤
│1   │量杯（大、中）│17個        │均不予沒收          │
├──┼───────┼──────┤                    │
│2   │三角燒杯      │10個        │                    │
├──┼───────┼──────┤                    │
│3   │燒杯計        │2個         │                    │
├──┼───────┼──────┤                    │
│4   │試劑滴管      │3支         │                    │
├──┼───────┼──────┤                    │
│5   │長型量杯      │2個         │                    │
├──┼───────┼──────┤                    │
│6   │漏斗          │2個         │                    │
├──┼───────┼──────┤                    │
│7   │燒杯支架      │1個         │                    │
├──┼───────┼──────┤                    │
│8   │耐熱燒杯      │1個         │                    │
├──┼───────┼──────┤                    │
│9   │溫度計        │1支         │                    │
├──┼───────┼──────┤                    │
│10  │塑膠漏斗      │1個         │                    │
├──┼───────┼──────┤                    │
│11  │酒精燈        │1組         │                    │
├──┼───────┼──────┤                    │
│12  │研磨杯        │1組         │                    │
├──┼───────┼──────┤                    │
│13  │玻璃塞子      │20個        │                    │
└──┴───────┴──────┴──────────┘
【附表五】丁○○、甲○○共同製造毒品應予沒收銷燬之毒品
附表一之一編號1至6、9；附表二之一編號1；附表三之一編號1
所示毒品。
【附表六】丁○○、甲○○共同製造毒品應予沒收銷燬之物
上開毒品之外包裝袋、包裝瓶各肆個、風乾拖盤壹個；附表一之
一編號7、8、10至28；附表二之一編號2至8；附表三之一編號2
至8所示之物。


司法院資訊處製作；財團法人民間司法改革基金會備份。
